---
title: "HomeWork_ADHM"
author: "Andrey Kravets"
date: "2024-11-18"
output: html_document
---
# Imports
```{r setup, include=FALSE}
knitr::opts_chunk$set(echo = TRUE)
library(tidyverse)
library(readxl)
library(openxlsx)
```

# Reading data
```{r upload}
adsl = read.xlsx('ADaM-like/ADSL.xlsx')

mh_ds = read.xlsx("./SDTM/MH_MEDICALHISTORY.xlsx")
```

# Wokring with ADSL
```{r ADSL columns}
ids_ds = adsl %>% select(SUBJID, STUDYID, USUBJID, TRTP, TRTPN) %>%
          mutate(TRTPN = as.numeric(TRTPN))
```

Возьмём с собой SUBJID - потом выкинем

# Working with MHTERM

"Обратите внимание на содержимое переменной MHTERM, не во всех строках оно несет наполнение, что с этим нужно сделать?". В спецификации ADAMH имеем следующее: "One record per subject per each MH recorded in SDTM MH domain" - поэтому мы "фильтруем" пустые строчки и оставляем строчки с заполненной MHTERM, если для сабджекта есть несколько записей, оставляем каждую запись отдельной строчкой.

Разбираемся с диагнозами:
```{r MHTERM}
mhterm_ds = mh_ds %>% select(SUBJID, MHSEQ, MHCAT, MHTERM, MHDECOD, MHBODSYS) %>%
      group_by(SUBJID) %>% filter(MHCAT == "Medical History", !is.na(MHTERM)) %>%
      mutate(MHSEQ = as.numeric(MHSEQ)) %>% ungroup()
```

Разбираемся с датами начала:
```{r MHTERM dates}
mhterm_dates = mh_ds %>% filter(MHCAT == "Medical History", !is.na(MHTERM)) %>% 
  select(SUBJID, MHSTDTC, MHSEQ) %>%
  mutate(MHSEQ = as.numeric(MHSEQ)) %>%
  mutate(MHSTDTC_imputed = if_else(nchar(MHSTDTC)>9, MHSTDTC, 
         if_else(nchar(MHSTDTC)>5, paste0(MHSTDTC, "-01"), paste0(MHSTDTC, "-01-01")
                 ))) %>%
  mutate(ASTDT = format(as.Date(MHSTDTC_imputed, format = "%Y-%m-%d"),"%d.%m.%y")) %>%
  mutate(
    ASTDTF = case_when(
      !is.na(MHSTDTC) & grepl("^\\d{4}-\\d{2}-\\d{2}$", MHSTDTC) ~ "NaN",
      !is.na(MHSTDTC) & grepl("^\\d{4}-\\d{2}$", MHSTDTC) ~ "D",
      !is.na(MHSTDTC) & grepl("^\\d{4}$", MHSTDTC) ~ "M",
      is.na(MHSTDTC) ~ "Y"
    )
  ) %>%
  select(SUBJID, MHSTDTC, ASTDT, MHSEQ, ASTDTF)

mhterm_dates
```
"If start date is completely missing or missing the year then ASTDTF is ’Y’
Else if start date has month missing then ASTDTF is ’M’
Else if start date has day missing then ASTDTF is ’D’" - т.к. у нас есть случаи, когда нет ни месяца, ни дня, то их отнесем в группу "M" (как высший разряд отсутствующих данных).

Разбираемся с датами начала:
```{r MHTERM dates}
mhterm_end_dates = mh_ds %>% filter(MHCAT == "Medical History", !is.na(MHTERM)) %>% 
  select(SUBJID, MHENDTC,	MHENRTPT,	MHENTPT, MHSEQ, MHTERM, MHENRTPT) %>%
  mutate(MHSEQ = as.numeric(MHSEQ)) %>% 
  mutate(MHENDTC = as.character(MHENDTC),
    MHENDTC_imputed = case_when(
      is.na(MHENDTC) ~ MHENDTC,
      nchar(MHENDTC) > 9 ~ MHENDTC,
      nchar(MHENDTC) > 5 ~ paste0(MHENDTC, "-01"),  
      nchar(MHENDTC) > 3 ~ paste0(MHENDTC, "-01-01")
    ))%>%
  mutate(AENDT = if_else(MHENRTPT == 'ONGOING', "",
                         format(as.Date(MHENDTC_imputed, 
                                format = "%Y-%m-%d"),"%d.%m.%y"))) %>%
  mutate(
    AENDTF = case_when(
      !is.na(MHENDTC) & grepl("^\\d{4}-\\d{2}-\\d{2}$", MHENDTC) ~ "NaN",
      !is.na(MHENDTC) & grepl("^\\d{4}-\\d{2}$", MHENDTC) ~ "D",
      !is.na(MHENDTC) & grepl("^\\d{4}$", MHENDTC) ~ "M",
      is.na(MHENDTC) ~ "Y"
    )
  ) %>%
  mutate(MHENRF = if_else(MHENRTPT == 'ONGOING', MHENRTPT, ""))

mhterm_end_dates
```
# Joining and finalizing ADMH
```{r joins}
ADMH <- left_join(mhterm_ds, ids_ds)
ADMH <- left_join(ADMH, mhterm_dates)
ADMH <- left_join(ADMH, mhterm_end_dates)

ADMH
```

```{r joins}
ADMH = ADMH %>%
  select(STUDYID, USUBJID, TRTP, TRTPN, MHSEQ, MHCAT,
         MHTERM, MHDECOD, MHBODSYS, MHSTDTC, ASTDT, ASTDTF, MHENDTC,
         AENDT, AENDTF, MHENRTPT, MHENRF)
```

Очень важно при конструировании ADSL проверять, что у нас:

а) есть все необходимые переменные;

б) они имеют корректные типы! 

в) и корректные форматы.

```{r adsl}
ADMH = ADMH %>%
  select(STUDYID, USUBJID, TRTP, TRTPN, MHSEQ, MHCAT,
         MHTERM, MHDECOD, MHBODSYS, MHSTDTC, ASTDT, ASTDTF, MHENDTC,
         AENDT, AENDTF, MHENRTPT, MHENRF)

summary(ADMH)  
```


```{r}
write.xlsx(ADMH, "./ADaM-like/ADMH.xlsx")
```