---
title: "Estimation of mean and SE"
author: "Andrey Kravets"
date: "`r Sys.Date()`"
output: html_document
---

```{r setup, include=FALSE}
knitr::opts_chunk$set(echo = TRUE)

library(tidyverse)

```

## Модель пациента: Модель Бернулли для излечения
### Возьмём следующую модель: 0 - пациент не излечился, 1 - пациент излечился с вероятностями 0.8 и 0.2 соответственно.

```{r pressure, echo=FALSE}

p_success = 0.2
Pr <- c(1-p_success, p_success) #Вероятности в нашей "монетке"
values <- c(0, 1) # Максимальное значение случайной величины

df <- data.frame(values, Pr)

ggplot(df, aes(x=values, y=Pr)) +
  geom_point() + 
  geom_segment( aes(x=values, xend=values, y=0, yend=Pr)) +
  scale_x_continuous(breaks = values) +
  theme_bw()

```

## Характеристики прироста

```{r characteristics}

true_mean <- sum(values*Pr) # Истинное среднее (математическое ожидание)

print(true_mean)

variance <- sum((values-true_mean)^2*Pr) # Дисперсия

print(variance)

standard_deviation <- sqrt(variance)

print(standard_deviation)

```

## Однократная оценка по выборке

```{r sample_1}

n_patients <- 10 # Количество добровольцев 

my_group_bern <- rbinom(n_patients, 1, prob=p_success) # Бернулли моделируем

print(my_group_bern)

```
## Оценка вероятности

```{r sample_2}

p_estimated = sum(my_group_bern)/length(my_group_bern) #Смотрим кол-во успехов и делем на все кол-во "испытаний" 

print(p_estimated)

```

## Набираем статистику, оцениваем наш параметр и строим график (по 10 пациентов в каждом эксперименте)

```{r sample_n_10}

n_patients <- 10 # Количество добровольцев 

n_repeats <- 1000 # Количество повторений эксперимента

df_all_repeats <- data.frame(
  n_exp = rep(1:n_repeats),
  Bern_Exp = replicate(n_repeats, sum(rbinom(n_patients, 1, prob=p_success))) # кол-во успехов
)

df_all_repeats <- df_all_repeats %>% 
  mutate(p_estimated = Bern_Exp/n_patients)

ggplot(df_all_repeats, aes(x = p_estimated)) +
  geom_density(color = 'black', fill = 'white', binwidth = 0.2) +
  theme_bw()

p_estimated_final = mean(df_all_repeats$p_estimated)
error <- sqrt(mean((p_estimated_final-p_success)^2)) # Выводим ошибку
print(error)
```
Видим волнообразный график. Волны у нас здесь появляются из-за дискретности наших успехов, вследствии чего прослеживаются конечные значения оценок нашего параметра p_success. Пик данного распределения приходится на 0.2 (что совпадает с нашей оценкой). Можно заметить, что поверх наших волн контуром можно наложить Нормальное распределение (со средним 0.2.). 


## Набираем статистику, оцениваем наш параметр и строим график (по 10000 пациентов в каждом эксперименте)

Теперь, чтобы иметь бОльший разброс значений для дисретной величины, возьмём 10000 пациентов в каждом эксперименте:

```{r sample_n_1000}

n_patients <- 10000 # Количество добровольцев 

n_repeats <- 1000 # Количество повторений эксперимента

df_all_repeats <- data.frame(
  n_exp = rep(1:n_repeats),
  Bern_Exp = replicate(n_repeats, sum(rbinom(n_patients, 1, prob=p_success))) # кол-во успехов
)

df_all_repeats <- df_all_repeats %>% 
  mutate(p_estimated = Bern_Exp/n_patients)

ggplot(df_all_repeats, aes(x = p_estimated)) +
  geom_density(color = 'black', fill = 'white', binwidth = 0.2) +
  theme_bw()

p_estimated_final = mean(df_all_repeats$p_estimated)
error <- sqrt(mean((p_estimated_final-p_success)^2)) # Выводим ошибку
print(error)
```
Как можно заметить, мы получили нормальное распределение с пиком в 0.2. Ошибка так же уменьшилось в 100 раз, что логично, мы увеличили n в каждом эксперименте как раз в 10,000 раз (100 = sqrt(10,000)).