---
title: "HW_2"
author: "Andrey Kravets"
date: "2024-10-08"
output: html_document
---

```{r setup, include=FALSE}
knitr::opts_chunk$set(echo = TRUE)
library("tidyverse")
library(rlang)

```

# Меры Ассоциаций Домашнее Задание

## Задание 1

Считываем данные:

```{r load data}
data = read_csv('../data/methodology/diabetes.csv')
summary(data)
```

Сделаем сводную таблицу:

```{r pivot_table}
# Count occurrences for each IMT and Диабет combination
pivot_table <- data %>%
  count(`ИМТ`, `Диабет`) %>%
  pivot_wider(names_from = `Диабет`, values_from = n, values_fill = 0) 

# Print the pivot table
print(pivot_table)
```

Посчитаем риски:

```{r risk_imt_high}
df = data %>% group_by(`ИМТ`) %>% count(`Диабет`) %>% mutate(risk = n / sum(n) * 100)
df
```

Получается Risk(Диабет-Есть \| Высокий/Нормальный ИМТ) = 59% и 26% соответственно. Таким образом Relative risk:

```{r relative}
rr = 59.29/26.44

print(paste("Relative Risk ", as.character(round(rr, 2))))
```

```{r difference}
rd = 59.29 - 26.44
print(paste("Risk Difference ", as.character(round(rd, 2)), "%"))
```

Получилось: RR=2.24, RD=32.85%. Следовательно, по нашим данным и анализу, Высокий ИМТ ассоциирован с Диабетом 2-го типа. Важно, что мы смогли только найти ассоциацию, причинно-следственную связь здесь мы не сможем анализировать.

## Задание 2

Считываем данные:

```{r pneumonia}
data_pneu = read_csv('../data/methodology/pneumonia.csv')
head(data_pneu)
```

### Торговый центр

Рассчитаем шансы (Odds ratio) для локации "Торговый центр". Сначала сделаем таблицу сопряженности:

```{r pivot_pneumonia}
# Таблица сопряженности
group = "Торговый центр"
location_sym <- sym(group)

pivot_table <- data_pneu %>%
  count(`Группа`, !!location_sym,) %>%
  pivot_wider(names_from = `Группа`, values_from = n, values_fill = 0) 

print(pivot_table)
```

Затем посчитаем OR (Болен/Контроль \| Торговый центр):

```{r or_t}
# calculate a b c d
a <- pivot_table %>% filter(!!location_sym == "Да") %>% pull(Пневмония)  # Pneumonia with "Да"
c <- pivot_table %>% filter(!!location_sym == "Нет") %>% pull(Пневмония) # Pneumonia with "Нет"
b <- pivot_table %>% filter(!!location_sym == "Да") %>% pull(Контроль)    # Control with "Да"
d <- pivot_table %>% filter(!!location_sym == "Нет") %>% pull(Контроль)   # Control with "Нет"

# Calculate odds ratio
odds_ratio <- (a / b) / (c / d)
print(odds_ratio)
```

Получили OR(Болен vs. Здоров \| Торговый центр) = 1.55

### Ресторан

Все те же операции проделаем для группы сопряженности "Ресторан":

```{r pivot_r}
# Таблица сопряженности
group = "Ресторан"
location_sym <- sym(group)

pivot_table <- data_pneu %>%
  count(`Группа`, !!location_sym,) %>%
  pivot_wider(names_from = `Группа`, values_from = n, values_fill = 0) 

print(pivot_table)
```

```{r or_r}
# calculate a b c d
a <- pivot_table %>% filter(!!location_sym == "Да") %>% pull(Пневмония)  # Pneumonia with "Да"
c <- pivot_table %>% filter(!!location_sym == "Нет") %>% pull(Пневмония) # Pneumonia with "Нет"
b <- pivot_table %>% filter(!!location_sym == "Да") %>% pull(Контроль)    # Control with "Да"
d <- pivot_table %>% filter(!!location_sym == "Нет") %>% pull(Контроль)   # Control with "Нет"

# Calculate odds ratio
odds_ratio <- (a / b) / (c / d)
print(odds_ratio)
```

Получили OR(Болен vs. Здоров \| Ресторан) = 1.11

### Общественные мероприятия

Все те же операции проделаем для группы сопряженности "Общественные мероприятия":
```{r pivot_o}
# Таблица сопряженности
group = "Общественные мероприятия"
location_sym <- sym(group)

pivot_table <- data_pneu %>%
  count(`Группа`, !!location_sym,) %>%
  pivot_wider(names_from = `Группа`, values_from = n, values_fill = 0) 

print(pivot_table)
```

```{r or_o}
# calculate a b c d
a <- pivot_table %>% filter(!!location_sym == "Да") %>% pull(Пневмония)  # Pneumonia with "Да"
c <- pivot_table %>% filter(!!location_sym == "Нет") %>% pull(Пневмония) # Pneumonia with "Нет"
b <- pivot_table %>% filter(!!location_sym == "Да") %>% pull(Контроль)    # Control with "Да"
d <- pivot_table %>% filter(!!location_sym == "Нет") %>% pull(Контроль)   # Control with "Нет"

# Calculate odds ratio
odds_ratio <- (a / b) / (c / d)
print(odds_ratio)
```

Получили OR(Болен vs. Здоров \| Общественные мероприятия) = 0.98

### Интерпретация

По полученным результатам видим, что шанс заболеть пневмонией возрастал у тех, кто посещал "Торговый центр", т.о. "возбудитель" пневмонии, возможно, прячется в Торговом центре.
