---
title: "Multiple Comparisons HW1"
author: "Andrey Kravets"
date: "06.11.2024"
editor_options:
  markdown:
    wrap: sentence
---

```{r setup, include=FALSE}
knitr::opts_chunk$set(echo = TRUE)


library(dplyr)
library(tidyr)
library(kableExtra)
library(mvtnorm)
library(ggplot2)
library(purrr)

#source("scratches.R")
```

# Задание

Есть ли разница между средним ростом футболистов, играющих на разных позициях?
1.
Постройте доверительные интервалы для попарных разниц между средними (без поправок и с поправкой Бонферрони).
Покрывают ли интервалы реальную разницу между средним ростом?
Иллюстрации приветствуются.
2.
Проведите попарные тесты для разниц между средними (без поправок, с поправкой Холма и поправкой Бенджамини-Хохберга).
Сколько открытий получилось в каждом случае?
Сколько из них ложные?

Hint: вам может пригодиться функция pairwise.t.test.
Hint 2: параметр задайте параметр pool.sd = FALSE.

## Подготовка

Let's state alpha = 0.05

```{r plot-functions, include = FALSE}
add_vert_line <- function(x, a, b, ...){
  lines(x = rep(x, 2), 
        y = c(a, b), ...)
}

plot.playground <-
  function(x, y, true.x = NULL, true.y = NULL, xlab = "X", ylab = "Y", square = FALSE) {
    # Prepare the canvas
    plot(
      x = x,
      y = y,
      type = "n",
      frame.plot = FALSE,
      xlab = xlab,
      ylab = ylab
    )
    
    # Plot Y rug 
    rug(y, side = 2, col = "cadetblue")
  
    
    # Plot X rug
    rug(x, col = "salmon3")
    
    if(square){
      plot.square(x, y, true.x, true.y)
    }
    
  }



plot.square <- function(x, y, true.x = NULL, true.y = NULL, alpha = 0.05){
  
  x.confint <- t.test(x, conf.level = 1 - alpha)$conf.int[c(1, 2)]
  y.confint <- t.test(y, conf.level = 1 - alpha)$conf.int[c(1, 2)]
  
  abline(h = true.y, col = "deepskyblue3", lty = 5)
  abline(v = true.x, col = "deepskyblue3", lty = 5)
  
  points(true.x, true.y, col = "deepskyblue3", pch = 18, cex = 2)
  
  if(is.null(true.x)){
    col.x <- "grey40"
  } else if(x.confint[1] <= true.x & true.x <= x.confint[2]){
    col.x <- "darkolivegreen3"
  } else {
    col.x <- "brown2"
  }
  
  if(is.null(true.y)){
    col.y <- "grey40"
  } else if(y.confint[1] <= true.y & true.y <= y.confint[2]){
    col.y <- "darkolivegreen3"
  } else {
    col.y <- "brown2"
  }
  
  lines(x = x.confint, y = rep(y.confint[1], 2), col = col.x, lwd = 2)
  lines(x = x.confint, y = rep(y.confint[2], 2), col = col.x, lwd = 2)
  
  
  lines(y = y.confint, x = rep(x.confint[1], 2), col = col.y, lwd = 2)
  lines(y = y.confint, x = rep(x.confint[2], 2), col = col.y, lwd = 2)
}

soccer_general <- read.csv("soccer.csv", sep=";")[, 2:6] %>%
  mutate(Position = as.factor(Position),
         Nationality = as.factor(Nationality),
         Age = as.numeric(Age),
         Height = as.numeric(Height)) %>%
  filter(Nationality %in% c("Spanish", "Italian", "German", "English", "Argentinian"))

set.seed(1)

soccer_wrk <- soccer_general[sample(1:nrow(soccer_general), 50), ] %>%
  mutate(Nationality = factor(Nationality))
```

```{r}
summary(soccer_wrk)
```
```{r}
standardize_groups <- function(tbl) {
  tbl %>%
    mutate(
      new_group1 = if_else(group1 < group2, group1, group2),
      new_group2 = if_else(group1 < group2, group2, group1)
    ) %>%
    select(-group1, -group2) %>%
    rename(group1 = new_group1, group2 = new_group2)
}
```


```{r}
general_stats = soccer_general %>%
  group_by(Position) %>%
  summarise(
    Mean_Height = mean(Height),
    SD = sd(Height),
    N = n(),
    #SEM = SD / sqrt(N)
  )

general_pairwise_combinations <- combn(general_stats$Position, 2, simplify = FALSE) %>%
  map_df(~ tibble(group1 = .x[1], group2 = .x[2]))

gen_pairwise_stats <- general_pairwise_combinations %>%
  left_join(general_stats, by = c("group1" = "Position")) %>%
  rename(mean1 = Mean_Height, N1=N, SD1=SD) %>%
  left_join(general_stats, by = c("group2" = "Position")) %>%
  rename(mean2 = Mean_Height, N2=N, SD2=SD) %>%
  mutate(group1=as.character(group1), group2=as.character(group2)) %>%
  standardize_groups(.) %>%
  mutate(gen_mean_diff = mean1-mean2, gen_diff_SE=sqrt((SD2**2)/N2+(SD1**2)/N1)) %>% 
  select(group1, group2, gen_mean_diff, gen_diff_SE) %>%
  mutate(CI_low_gen = gen_mean_diff - qt(0.975, df=Inf) * gen_diff_SE,
         CI_upp_gen = gen_mean_diff + qt(0.975, df=Inf) * gen_diff_SE,)

gen_pairwise_stats
```

```{r}
gen_pairwise_stats %>% mutate(comparison=paste(group1, "vs.", group2)) %>% 
  ggplot(aes(x = gen_mean_diff, y = comparison)) +
  geom_point(size = 3) +
  geom_errorbarh(
    aes(xmin = CI_low_gen, xmax = CI_upp_gen),
    height = 0.2, alpha = 0.7
  ) + geom_vline(xintercept=0, color='red', linetype='dashed') +
  labs(
    title = "Forest Plot of Pairwise Comparisons GENERAL POP",
    x = "Mean Difference in Height",
    y = "Comparison",
    color = "Confidence Interval"
  ) +
  theme_minimal() +
  theme(
    axis.title.y = element_blank(),
    legend.position = "bottom"
  )
```

Dots = Mean difference in general population.
CI was made using normal distribution and SE in general population.

Видим, что в ген.
совокупности много разниц на самом деле являются стат.значимыми.

# Первая часть - ДИ

## Без поправки Бонферрони

```{r}
group_stats <- soccer_wrk %>%
  group_by(Position) %>%
  summarise(
    Mean_Height = mean(Height),
    SD = sd(Height),
    N = n(),
    SEM = SD / sqrt(N)
  )

pairwise_results <- pairwise.t.test(
  soccer_wrk$Height, 
  soccer_wrk$Position, 
  p.adjust.method = "none", 
  pool.sd = TRUE
) %>% broom::tidy() %>% standardize_groups(.)

pairwise_results <- pairwise_results %>%
  left_join(group_stats, by = c("group1" = "Position")) %>%
  rename(n1 = N, mean1 = Mean_Height, std1 = SD)

pairwise_results <- pairwise_results %>%
  left_join(group_stats, by = c("group2" = "Position")) %>%
  rename(n2 = N, mean2 = Mean_Height, std2 = SD)

pairwise_results <- pairwise_results %>% 
  mutate(mean_difference = mean1-mean2, 
                            std_mean = sqrt((std1**2)/n1 + (std2**2)/n2),
                            df = n1+n2-2) %>%
  select(group1, group2, p.value, df, mean_difference, std_mean) %>%
  mutate(
    CI_Lower = mean_difference - qt(0.975, df = df) * std_mean,
    CI_Upper = mean_difference + qt(0.975, df = df) * std_mean
  ) %>% select(group1, group2, CI_Lower, CI_Upper)
pairwise_results
```

```{r}
combined_table <- full_join(
  gen_pairwise_stats,
  pairwise_results,
  by = c("group1", "group2"),
  suffix = c("_gen", "_pairwise")
) %>% mutate(comparison=paste(group1, "vs.", group2))
```

```{r}
ggplot(combined_table, aes(x = gen_mean_diff, y = comparison)) +
  geom_point(size = 3) +
  geom_errorbarh(
    aes(xmin = CI_Lower, xmax = CI_Upper),
    height = 0.2, alpha = 0.7
  ) + geom_vline(xintercept=0, color='red', linetype='dashed') +
  labs(
    title = "Forest Plot of Pairwise Comparisons",
    x = "Mean Difference in Height",
    y = "Comparison",
    color = "Confidence Interval"
  ) +
  theme_minimal() +
  theme(
    axis.title.y = element_blank(),
    legend.position = "bottom"
  )
```

Dots = Mean difference in general population.
CI from our sample.

Итого: на самом деле, получилось, что все CI покрывают ту разницу, которую мы видим в нашей заявленной "генеральной совокупности".
Но давайте отметим что в случае Defender vs. Midfielder истинная разница очень близка к левой границе ДИ.
NB!
в нашей выборке 50 футболистов

Теперь посмотрим на Бонферрони.
## С поправкой Бонферрони

```{r}
group_stats <- soccer_wrk %>%
  group_by(Position) %>%
  summarise(
    Mean_Height = mean(Height),
    SD = sd(Height),
    N = n(),
    SEM = SD / sqrt(N)
  )

pairwise_results <- pairwise.t.test(
  soccer_wrk$Height, 
  soccer_wrk$Position, 
  p.adjust.method = "bonferroni", 
  pool.sd = TRUE
) %>% broom::tidy()

pairwise_results <- pairwise_results %>%
  left_join(group_stats, by = c("group1" = "Position")) %>%
  rename(n1 = N, mean1 = Mean_Height, std1 = SD)

pairwise_results <- pairwise_results %>%
  left_join(group_stats, by = c("group2" = "Position")) %>%
  rename(n2 = N, mean2 = Mean_Height, std2 = SD)

pairwise_results <- pairwise_results %>% mutate(mean_difference = mean2-mean1, 
                            std_mean = sqrt((std1**2)/n1 + (std2**2)/n2),
                            df = n1+n2-2) %>%
  select(group1, group2, p.value, df, mean_difference, std_mean) %>%
  mutate(
    Bonferroni_Adjusted_CI_Lower = mean_difference - qt(1 - (0.025 / 6), df = df)*std_mean,
    Bonferroni_Adjusted_CI_Upper = mean_difference + qt(1 - (0.025 / 6), df = df)*std_mean,
  ) %>% select(group1, group2, Bonferroni_Adjusted_CI_Lower, Bonferroni_Adjusted_CI_Upper)
pairwise_results
```

```{r}
pairwise_results <- standardize_groups(pairwise_results)

combined_table <- full_join(
  gen_pairwise_stats,
  pairwise_results,
  by = c("group1", "group2"),
  suffix = c("_gen", "_pairwise")
) %>% mutate(comparison=paste(group1, "vs.", group2))


ggplot(combined_table, aes(x = gen_mean_diff, y = comparison)) +
  geom_point(size = 3) +
  geom_errorbarh(
    aes(xmin = Bonferroni_Adjusted_CI_Lower, 
        xmax = Bonferroni_Adjusted_CI_Upper),
    height = 0.2, alpha = 0.7
  ) + geom_vline(xintercept=0, color='red', linetype='dashed') +
  labs(
    title = "Forest Plot of Pairwise Comparisons",
    x = "Mean Difference in Height",
    y = "Comparison",
    color = "Confidence Interval"
  ) +
  theme_minimal() +
  theme(
    axis.title.y = element_blank(),
    legend.position = "bottom"
  )
```

Итого: тут у нас тоже получилось, что все CI покрывают ту разницу, которую мы видим в нашей заявленной "генеральной совокупности".
Возвращаясь к Defender vs. Midfielder - по сравнению с ДИ без поправки, теперь у нас левая граница ДИ дальше от истинной разницы.

Заметим ещё, что при сравнении Goalkeeper vs. Midfielder при нашей поправке мы перешли за 0, по сравнению с предыдущим графиком.

# Часть 2

## Без поправки

```{r}
pairwise_results <- pairwise.t.test(
  soccer_wrk$Height, 
  soccer_wrk$Position, 
  p.adjust.method = "none", 
  pool.sd = TRUE
) %>% broom::tidy() %>% mutate(Significant = if_else(p.value < 0.05, TRUE, FALSE))

pairwise_results
```

Без поправки у нас стат.
значимы разницы между Midfielder vs. Defender; Midfielder vs. Goalkeeper.

## Холма

```{r}
pairwise_results <- pairwise.t.test(
  soccer_wrk$Height, 
  soccer_wrk$Position, 
  p.adjust.method = "holm", 
  pool.sd = TRUE
) %>% broom::tidy() %>% mutate(Significant = if_else(p.value < 0.05, TRUE, FALSE))

pairwise_results
```

## Бенджамини-Хохберга

```{r}
pairwise_results <- pairwise.t.test(
  soccer_wrk$Height, 
  soccer_wrk$Position, 
  p.adjust.method = "BH", 
  pool.sd = TRUE
) %>% broom::tidy() %>% mutate(Significant = if_else(p.value < 0.05, TRUE, FALSE))

pairwise_results
```

В нашем случае: получилось, что поправки "убили" стат.
значимую разницу в случае Midfilder vs. Goalkeeper, но "сохранили" стат.значимость в случае Midfielder vs. Defender.

Говоря про истинность, я бы отметил следующее: если взять Midfilder vs. Goalkeeper, то по нашей "генеральной совокупности" разницы в росте между этими позициями есть и она достаточно большая.
В нашей выборки без поправки т-тест "смог найти" эту разницу, но при наших поправках Холма, БХ p \> 0.05 (alpha) стал и мы потеряли стат.
значимость.
Это показывает, что при поправках мы теряем мощность, но обезопашиваем себя от увеличения ошибки первого рода.
