---
title: "MidTerm_Project_Team5"
author: "Andrey Kravets"
date: "2024-11-03"
output:
  word_document: default
  html_document: default
  pdf_document: default
---

```{r setup, include=FALSE}
knitr::opts_chunk$set(echo = TRUE)

library(tidyverse)
library(summarytools)
library(GGally)
library(RColorBrewer)
library(ggpubr)
library(reshape2)
library(pheatmap)
library(readxl)
library(xlsx)
library(ggplot2)
library(gtsummary)
library(flextable)
```

# Чтение данных

Датасет Гипертензии в Доминикане

```{r}
data = read_tsv("./DominicanHTN.tsv")
# read.xlsx("./DominicanHTN.xls", sheetIndex, header=TRUE)
data_sort_all <- data %>%
  mutate(hypertension_group = case_when(
    (SBP >= 140 & SBP < 160) | (DBP >= 90 & DBP < 100) ~ "1st degree",
    (SBP >= 160 & SBP < 180) | (DBP >= 100 & DBP < 110) ~ "2nd degree",
    SBP >= 180 | DBP > 110 ~ "3rd degree",
    SBP >= 140 & DBP < 90 ~ "Isolated systolic hpt",
    SBP < 90 | DBP < 60 ~ "Hypotension",
    TRUE ~ "Normal"  # Условие по умолчанию для нормального давления
  )) %>% 
  mutate(hypertension_group = factor(hypertension_group, 
                                     levels = c("Normal",
                                                "1st degree", 
                                                "2nd degree", 
                                                "3rd degree",
                                                "Hypotension",
                                                "Isolated systolic hpt"))) %>%
  mutate(Gender = factor(Gender, 
                                     levels = c("Female",
                                                "Male"))) %>%
  mutate(age_group = cut(Age, 
                        breaks = c(-Inf, 30, 45, 65, Inf), 
                         labels = c("Young", "Middle-aged", 
                                    "Older-Adults", "Seniors")))

summary(data_sort_all)
```

```{r}
data_sort = data_sort_all %>% filter(hypertension_group != "Hypotension", 
         #hypertension_group != "Normal", 
         hypertension_group != "Isolated systolic hpt") %>% 
  mutate(hypertension_group = factor(hypertension_group, 
                                     levels = c("Normal",
                                                "1st degree", 
                                                "2nd degree", 
                                                "3rd degree")))
summary(data_sort)
```


## Сделаем и сохраним сводную таблицу по нашим отфильтрованным данным
```{r}
summary_table <- data_sort %>% select(age_group, Gender, hypertension_group, Village) %>%
  tbl_summary(
    by = hypertension_group,  # Group by Hypertension
    statistic = list(all_continuous() ~ "{mean} ({sd})", all_categorical() ~ "{n} / {N} ({p}%)"),  # Specify summary stats
    label = list(Gender ~ "Gender",
                 age_group ~ "Age Group")) %>%  # Customize labels
  add_p() %>%  # Add p-values for group comparisons
  modify_header(label = "**Variable**") %>%  # Customize header
  modify_spanning_header(all_stat_cols() ~ "**Hypertension Group**")

summary_table %>%
  as_flex_table() %>%
  flextable::save_as_html(path = "summary_table.html")
```

## Посмотрим на датасет чуть подробнее
```{r}
glimpse(data_sort)
```

Ищем в числовых колонках (с форматов doublefloat) N/A:

```{r}
data_sort %>%
  select(where(is.numeric)) %>%
  summarise_all(function(x) sum(is.na(.)))
```

Видим, что в исходных числовых и бинарных колонках, нет N/A

Ищем N/A в категориальных(строковых) колонках:

```{r}
unique_values_each <- data_sort %>%
  select(where(is.character) | where(is.factor)) %>%
  summarise_all(~ list(unique(.)))
#unique_values_each
print(unique_values_each %>% pull(Village))
print(unique_values_each %>% pull(Gender))
print(unique_values_each %>% pull(hypertension_group))
```

None нигде нет.

# Визуализация пункт 2 и 3

```{r}
theme_custom <- function(){
  theme_bw() %+replace%
  theme(
    axis.text = element_text(size = 18),
    axis.title.y = element_text(size = 20, angle=90),
    axis.title.x = element_text(size = 22),
    legend.text = element_text(size = 18),
    legend.title = element_text(size = 20),
  )
}
```


### Возраст

```{r, fig.height=6, fig.width=6}
data_sort %>% filter(hypertension_group=="Normal") %>% ggplot() +
  geom_histogram(aes(x=Age), alpha=0.7, bins=30,
                 color="black", fill='darkblue') +
  # scale_fill_manual(values = c("Male" = "brown", 
  #                               "Female" = "lightblue")) +
  scale_y_continuous(name = "Count") +
  labs(fill='Gender') +
  theme_custom()
```

```{r, fig.height=6, fig.width=6}
data_sort %>% ggplot(aes(sample = Age)) +
  stat_qq(color='darkblue') +
  stat_qq_line(color='red') +
  labs(title = "QQ Plot",
       x = "Theoretical Quantiles",
       y = "Sample Quantiles") +
  theme_custom()
```

# Визуализация пункт 3
```{r, fig.height=8}
display.brewer.all()
```

## Возраст и Пол

```{r, echo=FALSE, fig.width=5, fig.height=5}
data_sort %>% ggplot() +
  geom_boxplot(aes(x=Gender, y=Age, fill=Gender)) +
  scale_fill_manual(values = c("Male" = "brown", 
                                "Female" = "lightblue")) +
  theme_custom()
```

```{r, echo=FALSE, fig.width=5, fig.height=5}
data_sort %>% ggplot() +
  geom_bar(aes(x=Gender, fill=age_group), position='fill') +
  scale_fill_manual(values = brewer.pal(n = 4, name = "BuPu")) +
  scale_y_continuous(name = "Percent", labels = scales::percent_format()) + 
  labs(fill='Age Group')+
  theme_custom()
```

Есть ассоциация возраста и пола

```{r, echo=FALSE, fig.width=5, fig.height=5}
data_sort %>% select(Age, Gender) %>% summarise(MW_p_value = wilcox.test(Age ~ Gender)$p.value)
```

## Барплоты

### Деревени

Связь с гипертензией

```{r, echo=FALSE, fig.width=8, fig.height=6}
data_sort %>% ggplot() +
  geom_bar(aes(x=Village, fill=hypertension_group), position='fill') +
  labs(fill='Hypertension') +
  scale_y_continuous(name = "Percent", labels = scales::percent_format()) +
  #scale_fill_manual(values = brewer.pal(n = 4, name = "Reds")) +
  scale_fill_manual(values=c("Normal" = "cadetblue2", 
                             "1st degree"="#FEE5D9",
                             "2nd degree"="#FB6A4A",
                             "3rd degree"="#CB181D"
                             )
                  ) +
  theme_custom() +
  theme(axis.text.x = element_text(angle = 45, hjust = 1))
```

Есть деревни без 3rd degree гипертензии.

```{r, echo=FALSE, fig.width=8, fig.height=6}
data_sort %>% filter(hypertension_group != "Normal") %>% ggplot() +
  geom_bar(aes(x=Village, fill=hypertension_group)) +
  scale_fill_manual(values=c("Normal" = "cadetblue2", 
                             "1st degree"="#FEE5D9",
                             "2nd degree"="#FB6A4A",
                             "3rd degree"="#CB181D"
                             )) +
  labs(fill='Hypertension') +
  scale_y_continuous(name = "Count") +
  theme_custom() +
  theme(axis.text.x = element_text(angle = 45, hjust = 1))
```

Связь с полом

```{r, echo=FALSE, fig.width=8, fig.height=6}
data_sort %>% ggplot() +
  geom_bar(aes(x=Village, fill=Gender), position='fill') +
  scale_fill_manual(values=c("Male" = "brown", 
                                "Female" = "lightblue")
                    ) +
  labs(fill='Gender') +
  scale_y_continuous(name = "Percent", labels = scales::percent_format()) +
  theme_custom() +
  theme(axis.text.x = element_text(angle = 45, hjust = 1))
```

Связь с группой возрастом

```{r, echo=FALSE, fig.width=8, fig.height=6}
data_sort %>% ggplot() +
  geom_bar(aes(x=Village, fill=age_group), position='fill') +
  labs(fill='Hypertension') +
  scale_y_continuous(name = "Percent", labels = scales::percent_format()) +
  scale_fill_manual(values = brewer.pal(n = 4, name = "BuPu")) +
  # scale_fill_manual(values=c("Normal" = "cadetblue2", 
  #                            "1st degree"="#FEE5D9",
  #                            "2nd degree"="#FB6A4A",
  #                            "3rd degree"="#CB181D"
  #                            )
                  # ) +
  theme_custom() +
  theme(axis.text.x = element_text(angle = 45, hjust = 1))
```

```{r, echo=FALSE, fig.width=8, fig.height=6}
data_sort %>% ggplot() +
  geom_bar(aes(x=age_group, fill=hypertension_group)) +
  scale_fill_manual(values=c("Normal" = "cadetblue2", 
                             "1st degree"="#FEE5D9",
                             "2nd degree"="#FB6A4A",
                             "3rd degree"="#CB181D"
                             )) +
  labs(fill='Hypertension') +
  #scale_y_continuous(name = "Percent", labels = scales::percent_format()) +
  theme_custom() +
  theme(axis.text.x = element_text(angle = 45, hjust = 1))
```

### Gender vs. Hypertenstion

```{r, echo=FALSE, fig.width=8, fig.height=6}
data_sort %>% ggplot() +
  geom_bar(aes(x=Gender, fill=hypertension_group), position='fill') +
  scale_fill_manual(values=c("Normal" = "cadetblue2", 
                             "1st degree"="#FEE5D9",
                             "2nd degree"="#FB6A4A",
                             "3rd degree"="#CB181D"
                             )
                    ) +
  labs(fill='Hypertension') +
  scale_y_continuous(name = "Percent", labels = scales::percent_format()) +
  theme_custom() +
  theme(axis.text.x = element_text(angle = 45, hjust = 1))
```

```{r, echo=FALSE, fig.width=8, fig.height=6}
data_sort %>% ggplot() +
  geom_bar(aes(x=age_group, fill=hypertension_group)) +
  scale_fill_manual(values=c("Normal" = "cadetblue2", 
                             "1st degree"="#FEE5D9",
                             "2nd degree"="#FB6A4A",
                             "3rd degree"="#CB181D"
                             )
                    ) +
  labs(fill='Hypertension') +
  #scale_y_continuous(name = "Percent", labels = scales::percent_format()) +
  theme_custom() +
  theme(axis.text.x = element_text(angle = 45, hjust = 1))
```

### Гистограммы

```{r, echo=FALSE, fig.width=10, fig.height=8}
data_sort %>% filter(hypertension_group=="Normal") %>% ggplot() +
  geom_histogram(aes(x=Age, fill=hypertension_group), alpha=0.7, bins=15,
                 color="black") +
  facet_grid(Gender ~ hypertension_group) +
  scale_fill_manual(values=c("Normal" = "cadetblue2", 
                             "1st degree"="#FEE5D9",
                             "2nd degree"="#FB6A4A",
                             "3rd degree"="#CB181D"
                             )) +
  labs(fill='Hypertenstion') +
  theme_custom()
```

```{r, echo=FALSE, fig.width=12, fig.height=8}
data_sort  %>% filter(hypertension_group!="Normal") %>% ggplot() +
  geom_histogram(aes(x=Age, fill=hypertension_group), alpha=1, bins=10,
                 color="black") +
  facet_grid(Gender ~ hypertension_group) +
  scale_fill_manual(values=c("Normal" = "cadetblue2", 
                             "1st degree"="#FEE5D9",
                             "2nd degree"="#FB6A4A",
                             "3rd degree"="#CB181D"
                             )) +
  labs(fill='Hypertenstion') +
  theme_custom()
```

```{r, echo=FALSE, fig.width=12, fig.height=12}
data_sort  %>% ggplot() +
  geom_histogram(aes(x=Age, fill=Village), alpha=1, bins=10,
                 color="black") +
  facet_wrap(Village ~ .) +
  # scale_fill_manual(values=c("Normal" = "cadetblue2", 
  #                            "1st degree"="#FEE5D9",
  #                            "2nd degree"="#FB6A4A",
  #                            "3rd degree"="#CB181D"
  #                            )) +
  labs(fill='Village', x='Count') +
  theme_custom()
```

```{r, echo=FALSE, fig.width=12, fig.height=8}
data_sort %>% ggplot() +
  geom_boxplot(aes(x = hypertension_group, y = Age,
                  fill=Gender), stroke=0.01,
              position = position_dodge(width = 0.75)) +
  #scale_shape_manual(values = c(16, 17)) +
  scale_fill_manual(values = c("Male" = "brown", 
                                "Female" = "lightblue")) +
  labs(x='Hypertension Group') +
  theme_custom()
```

```{r, echo=FALSE, fig.width=12, fig.height=8}
data_sort  %>%
  ggplot(aes(x = hypertension_group, y = Age)) +
  geom_jitter(aes(fill = hypertension_group, shape = Gender),
              color = "black",  # Черный контур
              width = 0.15, height = 0, alpha = 0.8, size = 6, stroke = 1) +
  scale_shape_manual(values = c("Female" = 21, "Male" = 24)) +  # 21 - круг, 24 - треугольник
  scale_fill_manual(values = c(
    "Normal pressure" = "cadetblue2",
    "1st degree" = "#FEE5D9",
    "2nd degree" = "#FB6A4A",
    "3rd degree" = "#CB181D"
  )) +
  theme_custom()
```


## Графики от Вани

### Для Пункта 3 - Бар-плот Age vs. Hypertension Group

```{r, echo=FALSE, fig.width=10, fig.height=8}
data_sort %>%
  group_by(age_group, hypertension_group) %>%
  summarise(n = n()) %>%
  ggplot(aes(x = age_group, y = n, fill = hypertension_group)) +
  geom_bar(stat = "identity", position = "stack") +
  geom_text(aes(label = n), 
            position = position_stack(vjust = 0.5),  
            color = "black", size = 5) + 
  labs(title = "Number of Patients by Age Groups and Hypertension Groups",
       x = "Age Group",
       y = "Number of Patients",
       fill = "Hypertension group") +
  theme_minimal(base_size = 24) +
  scale_fill_manual(values = c("Normal" = "cadetblue2", 
                               "1st degree" = "#FEE5D9", 
                               "2nd degree" = "#FCAE91", 
                               "3rd degree" = "#FB6A4A")) +
  theme(plot.title = element_text(hjust = 0.5),
        panel.border = element_rect(colour = "black", fill = NA, size = 1))

```

```{r, echo=FALSE, fig.width=10, fig.height=8}
data_sort %>%
  group_by(age_group, hypertension_group) %>%
  summarise(n = n()) %>%
  mutate(percent = n / sum(n) * 100) %>%
  ggplot(aes(x = age_group, y = percent, fill = hypertension_group)) +
  geom_bar(stat = "identity", position = "stack") +
  geom_text(aes(label = round(percent, 1)),  
            position = position_stack(vjust = 0.5),  
            color = "black", size = 5) + 
  labs(title = "Percentage of Patients by Age Groups and Hypertension Groups",
       x = "Age Group",
       y = "Percentage",
       fill = "Hypertension group") +
  theme_minimal(base_size = 20) +
  scale_fill_manual(values = c("Normal" = "cadetblue2", 
                               "1st degree" = "#FEE5D9", 
                               "2nd degree" = "#FCAE91", 
                               "3rd degree" = "#FB6A4A"))  +
  theme(plot.title = element_text(hjust = 0.5),
        panel.border = element_rect(colour = "black", fill = NA, size = 1))
```
### Для Пункта 2 - Статистика по деревням
```{r, echo=FALSE, fig.width=15, fig.height=8}
ggplot(data_sort, aes(x = Village, fill = Village)) +
  geom_bar() +
  labs(title = "Number of patients in different villages", x = "Village", y = "Number of patients") +
  theme_minimal(base_size = 24) +
  theme(legend.position = "none") +
  theme(plot.title = element_text(hjust = 0.5),
        panel.border = element_rect(colour = "black", fill = NA, size = 1))

```

```{r, echo=FALSE, fig.width=15, fig.height=8}
data_sort %>%
  group_by(Village, hypertension_group) %>%
  summarise(n = n()) %>%
  mutate(percent = n / sum(n) * 100) %>% 
  ggplot(aes(x = Village, y = percent, fill = hypertension_group)) +
  geom_bar(stat = "identity", position = "stack") +
  geom_text(aes(label = round(percent, 1)),  # Округляем до 1 знака после запятой
            position = position_stack(vjust = 0.5),  # Центрируем текст в столбцах
            color = "black", size = 5) +  # Цвет и размер текста
  labs(title = "Percentage of Patients by Age Groups and Hypertension Groups",
       x = "Age Group",
       y = "Percentage",
       fill = "Hypertension group") +
  theme_minimal(base_size = 20) +
  scale_fill_manual(values = c("Normal" = "cadetblue2", 
                               "1st degree" = "#FEE5D9", 
                               "2nd degree" = "#FCAE91", 
                               "3rd degree" = "#FB6A4A"))  +
  theme(plot.title = element_text(hjust = 0.5),
        panel.border = element_rect(colour = "black", fill = NA, size = 1))


```

```{r, echo=FALSE, fig.width=15, fig.height=8}
data_sort %>%
  group_by(Village, hypertension_group) %>%
  summarise(n = n()) %>%
  ggplot(aes(x = Village, y = n, fill = hypertension_group)) +
  geom_bar(stat = "identity", position = "stack") +
  geom_text(aes(label = n), 
            position = position_stack(vjust = 0.5),  
            color = "black", size = 5) + 
  labs(title = "Number of Patients by Age Groups and Hypertension Groups",
       x = "Age Group",
       y = "Number of Patients",
       fill = "Hypertension group") +
  theme_minimal(base_size = 24) +
  scale_fill_manual(values = c("Normal" = "cadetblue2", 
                               "1st degree" = "#FEE5D9", 
                               "2nd degree" = "#FCAE91", 
                               "3rd degree" = "#FB6A4A")) +
  theme(plot.title = element_text(hjust = 0.5),
        panel.border = element_rect(colour = "black", fill = NA, size = 1))

```

### Гистограммы по возрасту

```{r, echo=FALSE, fig.width=10, fig.height=8}
# Гистограмма распределения
data_sort %>% filter(hypertension_group != "Normal") %>% ggplot(aes(x = Age, fill = hypertension_group)) +
  geom_histogram(position = "dodge", 
                 binwidth = 2 * IQR(data_sort$Age)/  # Правило Фридмана-Дьякониса для определения числа столбцов гистограммы
                   length(data_sort$Age)^(1/3), color='black') +
  labs(title = "Age distribution by hypertension groups") +
  facet_wrap(~ Gender) +
  theme(text = element_text(size = 14),
        plot.title = element_text(hjust = 0.5)) +
  scale_fill_manual(values = c("1st degree" = "#FEE5D9", 
                               "2nd degree" = "#FCAE91", 
                               "3rd degree" = "#FB6A4A")) +
  theme_custom()
```

# Стат.тесты

## Age vs. Hypertension

```{r}
data_part = data_sort %>% filter(age_group!="Young",
                                 hypertension_group!='Normal') %>% droplevels()
  # mutate(age_group = factor(age_group, 
  #                                                                                 levels=c("Middle-aged", "Older-Adults", "Seniors")))

gender_hypertension_table <- table(data_part$age_group, 
                                   data_part$hypertension_group)
print(gender_hypertension_table)
chisq.test(gender_hypertension_table)
```

```{r}
gender_hypertension_table 
```

## Sex vs. village

```{r}
# data_part = data_sort %>% filter(age_group!="Young",
#                                  hypertension_group!='Normal') %>% droplevels()
  # mutate(age_group = factor(age_group, 
  #                                                                                 levels=c("Middle-aged", "Older-Adults", "Seniors")))

gender_hypertension_table <- table(data_sort$Gender, 
                                   data_sort$Village)
print(gender_hypertension_table)
chisq.test(gender_hypertension_table)
```

```{r}
gender_hypertension_table 
```

## Anova Age vs. Village

```{r}
# data_part = data_sort %>% filter(age_group!="Young",
#                                  hypertension_group!='Normal') %>% droplevels()
  # mutate(age_group = factor(age_group, 
  #                                                                                 levels=c("Middle-aged", "Older-Adults", "Seniors")))

res = data_sort %>% select(Age, Village) %>%
  aov(Age ~ Village, data=.)

summary(res)
```

## Two-way ANOVA Age vs. Gender\*Hypertension

```{r}
# data_part = data_sort %>% filter(age_group!="Young",
#                                  hypertension_group!='Normal') %>% droplevels()
  # mutate(age_group = factor(age_group, 
  #                                                                                 levels=c("Middle-aged", "Older-Adults", "Seniors")))

res = data_sort %>% select(Age, hypertension_group, Gender) %>%
  aov(Age ~ hypertension_group*Gender, data=.)

summary(res)
```
## Cтат.тесты от ребят
### Ваня
```{r}
table_gender <- table(data_sort$Gender, data_sort$hypertension_group)

chi_square_gender <- chisq.test(table_gender)
print(chi_square_gender)
```
```{r}
table_village <- table(data_sort$Village, data_sort$hypertension_group)
chi_square_village <- chisq.test(table_village)
print(chi_square_village)
```

```{r}
model_logistic <- glm(hypertension_group ~ Gender + Village, data = data_sort, family = "binomial")
summary(model_logistic)
```
### Лена
```{r}
# Elena
data_hypertension <- data_sort %>%
  filter(hypertension_group != "Normal pressure")

# Нулевая гипотеза: средний возраст между группами с разной степенью гипертензии одинаков
# Альтернативная гипотеза: средний возраст между группами с разной степенью гипертензии различается
# Выполнение однофакторного дисперсионного анализа для возраста по группам гипертензии
anova_age <- aov(Age ~ hypertension_group, data = data_hypertension)
summary(anova_age)

# Построение графика
ggplot(data_hypertension, aes(x = hypertension_group, y = Age)) +
  geom_boxplot(fill = "lightblue", color = "darkblue") +
  theme_minimal() +
  labs(title = "ANOVA: Distribution of Age Groups by Hypertension Level",
       x = "Hypertension Level",
       y = "Age")

# Проведение теста Тьюки после ANOVA
tukey_age <- TukeyHSD(anova_age)
print(tukey_age)

# Преобразование результатов теста Тьюки в data frame
tukey_data <- as.data.frame(tukey_age$hypertension_group)
tukey_data$Comparison <- rownames(tukey_data)

ggplot(tukey_data, aes(x = Comparison, y = diff)) +
  geom_point(size = 3, color = "darkblue") +
  geom_errorbar(aes(ymin = lwr, ymax = upr), width = 0.2, color = "darkred") +
  geom_hline(yintercept = 0, linetype = "dashed", color = "grey") +
  theme_minimal() +
  labs(title = "Tukey HSD Test: Pairwise Comparisons",
       x = "Comparisons",
       y = "Difference in Means (with 95% CI)") +
  theme(axis.text.x = element_text(angle = 45, hjust = 1))

```
``` {r}

# Анализ связи между полом и группой гипертензии
# Таблица сопряженности для пола и группы гипертензии
gender_hypertension_table <- table(data_hypertension$Gender, data_hypertension$hypertension_group)
print(gender_hypertension_table)

# Теста Фишера для таблицы пола и групп гипертензии
chisq_test_gender <- suppressWarnings(chisq.test(gender_hypertension_table))
print(chisq_test_gender)

# Создание таблицы сопряженности для возрастных групп и группы гипертензии
age_group_table <- table(data_hypertension$age_group, data_hypertension$hypertension_group)
print(age_group_table)

# Проведение хи-квадрат теста для оценки зависимости
chisq_test_age_group <- suppressWarnings(chisq.test(age_group_table))
print(chisq_test_age_group)

```

### Вика
``` {r}

# Анализ связи между полом и группой гипертензии
# Таблица сопряженности для пола и группы гипертензии
gender_hypertension_table <- table(data_hypertension$Gender, data_hypertension$hypertension_group)
print(gender_hypertension_table)

# Теста Фишера для таблицы пола и групп гипертензии
chisq_test_gender <- suppressWarnings(chisq.test(gender_hypertension_table))
print(chisq_test_gender)

# Создание таблицы сопряженности для возрастных групп и группы гипертензии
age_group_table <- table(data_hypertension$age_group, data_hypertension$hypertension_group)
print(age_group_table)

# Проведение хи-квадрат теста для оценки зависимости
chisq_test_age_group <- suppressWarnings(chisq.test(age_group_table))
print(chisq_test_age_group)

```

```{r}
library(knitr)  # Для отображения таблицы

data_sort_with_NP = data_sort
villages <- unique(data_sort_with_NP$Village)
plots <- list()
#тест Шапиро-Уилка
shapiro_results <- data.frame(
  Village = character(),
  Gender = character(),
  Shapiro_p_value = numeric(),
  stringsAsFactors = FALSE
)
for (village in villages) {
  data_village <- data_sort_with_NP %>%
    filter(Village == village & hypertension_group == "1st degree") 
  #Проверка на нормальность для по полу
  shapiro_male <- shapiro.test(data_village$Age[data_village$Gender == "Male"])
  shapiro_female <- shapiro.test(data_village$Age[data_village$Gender == "Female"])  
  #результаты теста Шапиро-Уилка датафрейме
  shapiro_results <- shapiro_results %>%
    add_row(Village = village, Gender = "Male", Shapiro_p_value = round(shapiro_male$p.value, 4)) %>%
    add_row(Village = village, Gender = "Female", Shapiro_p_value = round(shapiro_female$p.value, 4))  
  #если обе группы нормально распределены, используем t-тест, иначе тест Манна-Уитни
  if (shapiro_male$p.value > 0.05 & shapiro_female$p.value > 0.05) {
    test_result <- t.test(Age ~ Gender, data = data_village)
    test_type <- "t-test"
  } else {
    test_result <- wilcox.test(Age ~ Gender, data = data_village)
    test_type <- "Mann-Whitney test"
  }  
  #p-значения и отметки значимости
  p_value <- round(test_result$p.value, 4)
  significance <- ifelse(p_value < 0.05, "* (p < 0.05)", "ns (p >= 0.05)")  
  #график
  plot <- ggplot(data_village, aes(x = Gender, y = Age, fill = Gender)) +
    geom_boxplot() +
    labs(
      title = paste("Village:", village),
      subtitle = paste(test_type, "result:", significance),
      x = "Gender",
      y = "Age",
      fill = "Gender"
    ) +
    theme_minimal() +
    scale_fill_manual(values = c("Male" = "brown", "Female" = "lightblue")) +
    theme(
      plot.title = element_text(size = 14, face = "bold"),
      plot.subtitle = element_text(size = 12)
    ) +
    annotate("text", x = 1.5, y = max(data_village$Age, na.rm = TRUE), 
             label = paste("p-value:", p_value), size = 4, color = "black")  
  plots[[village]] <- plot
}
#все графики
for (p in plots) {
  print(p)
}
# таблица с результатами теста Шапиро-Уилка
kable(shapiro_results, caption = "Shapiro-Wilk Test Results by Village and Gender")
```