---
title: "HW_3"
author: "Andrei Kravets"
date: "2024-01-12"
output: html_document
editor_options: 
  markdown: 
    wrap: 72
---

```{r setup, include=FALSE}
knitr::opts_chunk$set(echo = TRUE)
library(tidyverse)
library(summarytools)
library(rstatix)
library(GGally)
library(factoextra)
library(ggpubr)
library(ggbiplot)
library(tidymodels)
library(skimr)
library(corrplot)
```

# Data Import

```{r}
data <- readRDS("very_low_birthweight.RDS")
```

# Задание 1 1

Загрузите датасет very_low_birthweight.RDS (лежит в папке домашнего
задания). Это данные о 671 младенце с очень низкой массой тела (\<1600
грамм), собранные в Duke University Medical Center доктором Майклом О'Ши
c 1981 по 1987 г.\
Описание переменных см. здесь. Переменными исхода являются колонки
'dead', а также время от рождения до смерти или выписки (выводятся из
'birth' и 'exit' 7 пациентов были выписаны до рождения). Сделайте копию
датасета, в которой удалите колонки с количеством пропусков больше 100,
а затем удалите все строки с пропусками.

```{r}
data %>% 
  head()
```

```{r}
cols_to_select <- data %>%
  summarise(across(everything(), ~ sum(is.na(.)))) %>%
  pivot_longer(everything(), names_to = "column", values_to = "NA_count") %>%
  filter(NA_count <= 100) %>%
  pull(column)

data_filtered = data %>% 
  select(all_of(cols_to_select)) %>% 
  na.omit()

data_filtered %>%
  write_csv("Low_BirthWeight_filtered_data.csv")
```

# Задание 2

Постройте графики плотности распределения для числовых переменных.
Удалите выбросы, если таковые имеются. Преобразуйте категориальные
переменные в факторы. Для любых двух числовых переменных раскрасьте
график по переменной 'inout'.

```{r}
skim(data_filtered)
```

```{r}
data_filtered %>% head()
```

```{r, fig.height=7, fig.width=8}
data_filtered <- data_filtered %>% 
  mutate(across(where(is.factor), as.factor),
         across(where(~ is.numeric(.) && all(. %in% c(0, 1))), as.factor))

data_filtered %>% 
  select(where(is.numeric), inout) %>% 
  pivot_longer(cols = where(is.numeric) & !inout, names_to = "column", values_to = "value") %>% 
  ggplot(aes(x = value, fill = inout)) +
  geom_histogram(bins = 12, color = "black") +
  facet_wrap(~column, scales = "free_x") + 
  theme_minimal()
```

```{r}
skim(data_filtered)
```
### Удаление аутлайеров

Видим, что точно есть что-то странное в колонке hospstay - отрицательные значения. Посмотрим на них:

```{r}
data_filtered %>% filter(hospstay < 0) %>% select(birth,exit, hospstay, dead) %>% mutate(hosp_calc = exit-birth)
```
Вот -200 тут совсем странно выглядит, но не совсем понятно, почему у некоторых детей -2 стоит в значениях. МНе кажется, что это ошибка занесения и что на самом деле, тут должны быть 0 (как для большинства детей).

Еще видим, что у есть странные выбросы по pltct и lowph - низкие значения. Для их фильтрации возьмём 1.5 IQR метод (Значения должны быть между Q1-1.5IQR, Q3+1.5IQR).

UPD: потом нашёлся аутлайер по hospstay (>700 days) - его тоже пофильтруем по. Возьмём <400 days.

Итого:
```{r}
data_filtered_outliers <- data_filtered %>% 
  filter(hospstay >= -3 & hospstay < 400,
         pltct < quantile(pltct, 0.75, na.rm = TRUE) + 1.5 * IQR(pltct, na.rm = TRUE) &
         pltct > quantile(pltct, 0.25, na.rm = TRUE) - 1.5 * IQR(pltct, na.rm = TRUE),
         lowph < quantile(lowph, 0.75, na.rm = TRUE) + 1.5 * IQR(lowph, na.rm = TRUE) &
         lowph > quantile(lowph, 0.25, na.rm = TRUE) - 1.5 * IQR(lowph, na.rm = TRUE)
          )
```

Все отфильтровали, было 531 наблюдение - стало 515.

```{r, fig.height=7, fig.width=8}
data_filtered_outliers %>% 
  select(where(is.numeric), inout) %>% 
  pivot_longer(cols = where(is.numeric) & !inout, names_to = "column", values_to = "value") %>% 
  ggplot(aes(x = value, fill = inout)) +
  geom_histogram(bins = 12, color = "black") +
  facet_wrap(~column, scales = "free_x") + 
  theme_minimal()
```
# Задание 3

Проведите тест на сравнение значений колонки 'lowph' между группами в
переменной inout. Вид статистического теста определите самостоятельно.
Визуализируйте результат через библиотеку 'rstatix'. Как бы вы
интерпретировали результат, если бы знали, что более низкое значение
lowph ассоциировано с более низкой выживаемостью?

```{r}
library(rstatix)
data_filtered_outliers %>% 
  group_by(inout) %>% 
  select(inout, lowph) %>% 
  dfSummary()
```

```{r}
data_filtered_outliers %>%
  t_test(lowph ~ inout) %>%
  add_significance()
```
```{r}
data_filtered_outliers %>% select(inout, lowph) %>%
  pivot_longer(cols = lowph, names_to='lowph', values_to='value') %>%
  ggplot(aes(x = lowph, y = value, fill=inout)) +
  geom_boxplot() +
  theme_minimal()
```

Анализ показал, что уровень рН у пациентов, транспортированных из других учреждений, значительно ниже, чем у новорожденных в госпитале Duke (MD = 0.084, 95% CI: [0.055; 0.114], p < 0.0001). Поскольку, предположительно, снижение уровня рН ассоциируется с повышенной смертностью, можно сделать вывод, что транспортировка пациентов может быть потенциальным фактором риска, способствующим увеличению вероятности летального исхода.

# Задание 4

Сделайте новый датафрейм, в котором оставьте только континуальные или ранговые 
данные, кроме 'birth', 'year' и 'exit'. Сделайте корреляционный анализ этих 
данных. Постройте два любых типа графиков для визуализации корреляций.

```{r, fig.height=8, fig.width=8, figure.dpi=200}
corr_data <- data_filtered_outliers %>% 
  select(where(is.numeric), -c(birth, year, exit))
```

```{r, fig.height=8, fig.width=8, figure.dpi=200}
сorr_map = cor(corr_data)
corrplot(сorr_map, method = "color", type = "lower", 
         addCoef.col = "grey30", diag = FALSE,
         cl.pos = "b", tl.col = "grey10",
         col = COL2('RdBu', 10))
```
```{r}
library(corrr)

сorr_map %>% 
  network_plot(min_cor = .0)
```
Время беременности коррелирует с весом плода.

# Задание 5

Постройте иерархическую кластеризацию на этом датафрейме.

```{r, }
data_filtered_outliers <- data_filtered_outliers %>% 
  mutate(ID = c(1:nrow(data_filtered_outliers)))

rownames(data_filtered_outliers) <- data_filtered_outliers$ID

res <- data_filtered_outliers %>% 
  select(where(is.numeric), -c(ID, birth, year, exit)) %>%
  scale() %>% 
  dist(method = "euclidean") %>% 
  hclust(method = "ward.D2") 
res %>% 
  fviz_dend(cex = 0.2, 
            k = 4, 
            k_colors = "jco")
```
Нашёлся ещё какой-то аутлайер - попал в отдельный кластер. UPD там по hospstay был. Пофильтровал выше и поменял графики.
Получили 4 кластера.

# Задание 6

Сделайте одновременный график heatmap и иерархической кластеризации. 
Интерпретируйте результат.

```{r, fig.height=8, fig.width=6, figure.dpi=200}
data_filtered_outliers %>% 
  select(where(is.numeric), -c(ID, birth, year, exit)) %>%
  scale() %>% 
  pheatmap::pheatmap(color=colorRampPalette(c("#433CE1", "grey90", "#E13C59"))(50), 
                     fontsize_row = 0.00001, fontsize_col = 10, angle_col = 0)
```

```{r, fig.height=4, fig.width=8, figure.dpi=200}
data_filtered_outliers %>% 
  select(where(is.numeric), -c(ID, birth, year, exit)) %>%
  scale() %>% 
  pheatmap::pheatmap(color=colorRampPalette(c("#433CE1", "grey90", "#E13C59"))(50), 
                     fontsize_row = 0.00001, fontsize_col = 8, angle_col = 0, kmeans_k=4)
```
Пользуясь тем, что в иерархической кластеризации мы остановились на 4 кластерах. Тут тоже сфокусируемся на 4 кластерах.
Видим, что есть кластер (самый низкий) с очень высоким hospstay и низким bwt => что логично, дети с низким весом требуют ухода и присмотра врачей.

Первый кластер (самый высокий) с самым низким относительный hospstay, высоким bwt, lowph, pltct => дети, которые были +- здоровые, поэтому быстро были выписаны.

Два кластера посредеине со средним hospstay, но различающиеся по средним уровням клинических метрик для детей. Вот эти кластера, по-хорошему, надо бы ещё поделить и посмотреть, что в них внутри.

# Задание 7
Проведите PCA анализ на этих данных. Проинтерпретируйте результат. Нужно ли 
применять шкалирование для этих данных перед проведением PCA?

В нашем случае: во-первых, удалим не нужные колонки, которые являются датой, которая нам ничего не даст в рамках EDA;
во-вторых, шкалируем, т.к. скейлы колонок разные!

```{r, fig.height=6, fig.width=6, figure.dpi=200}
pca_data = data_filtered_outliers %>% 
  select(where(is.numeric), -c(ID, birth, year, exit)) %>% 
  scale() %>%
  prcomp(scale=TRUE)

fviz_eig(pca_data, 
         addlabels = T, 
         ylim = c(0, 50))
```
```{r}
pca_scores <- as.data.frame(pca_data$x)

ggplot(pca_scores, aes(x = PC1, y = PC2)) +
  geom_point(color = "steelblue", size = 2) +
  theme_minimal() +
  labs(
    title = "PCA Plot",
    x = "Principal Component 1",
    y = "Principal Component 2"
  )
```
Видим, что сильных аутлайеров у нас нет. Первые две компоненты объясняют 60% дисперсии в данных, что достаточно много.

# Задание 8
Постройте biplot график для PCA. Раскрасьте его по значению колонки 'dead'.

```{r, fig.height=6, fig.width=8, figure.dpi=200}
ggbiplot(pca_data, choices=1:2,
         scale=1, alpha = 0.5, groups = as.factor(data_filtered_outliers$dead)) + 
  theme_bw()
```
У нас много корреляций между hospstay и остальными числовыми колонками, поэтому первая компоненты такая сильная.

# Задание 9
Переведите последний график в 'plotly'. При наведении на точку нужно, чтобы 
отображалось id пациента.

```{r}
pca_scores <- as.data.frame(pca_data$x) %>%
  mutate(ID = data_filtered_outliers$ID,
         group = as.factor(data_filtered_outliers$dead))

library(plotly)
plot_ly(
  data = pca_scores,
  x = ~PC1,
  y = ~PC2,
  type = 'scatter',
  mode = 'markers',
  color = ~group,
  text = ~paste('ID:', ID),  # Текст для отображения при наведении
  hoverinfo = 'text'
) %>%
  layout(
    title = 'PCA Plot (PC1 vs PC2)',
    xaxis = list(title = 'Principal Component 1'),
    yaxis = list(title = 'Principal Component 2'),
    legend = list(title = list(text = 'Group'))
  )
```

# Задание 10

Дайте содержательную интерпретацию PCA анализу. Почему использовать колонку 
'dead' для выводов об ассоциации с выживаемостью некорректно? 

Используя свой опыт из онкологии могут сказать следущее: события dead = 1 (смерть), dead = 0 (цензурирование), могли произойти по многим причинам: ребенку действительно было плохо, халатность врачей, случайная трагедия и т.д. Поэтому для оценки выживаемости колонку исхода всегда используют вместе с самой выживаемостью (в днях, например).

# Задание 11

Приведите ваши данные к размерности в две колонки через UMAP. Сравните 
результаты отображения точек между алгоритмами PCA и UMAP

```{r, message=FALSE,warning=FALSE}
library(embed)

umap_data = data_filtered_outliers %>% select(where(is.numeric), -c(ID, birth, year, exit))
umap_prep <- recipe(~., data = umap_data) %>% # "техническая" строка, нужная для работы фреймворка tidymodels
  step_normalize(all_predictors()) %>%
  step_umap(all_predictors()) %>%
  prep() %>%
  juice()
```

```{r}
umap_scores <- as.data.frame(umap_prep) %>%
  mutate(group = as.factor(data_filtered_outliers$dead))

umap_scores %>%
  ggplot(aes(x=UMAP1, y=UMAP2, color=group)) + #  # можно добавить раскраску 
  geom_point(alpha = 0.7, size = 2) +
  labs(color = NULL) +
  theme_minimal()
```

# Задание 12
Давайте самостоятельно увидим, что снижение размерности – это группа методов, славящаяся своей неустойчивостью. Измените основные параметры UMAP (n_neighbors и min_dist) и проанализируйте, как это влияет на результаты.

```{r, message=FALSE,warning=FALSE}
umap_data = data_filtered_outliers %>% select(where(is.numeric), -c(ID, birth, year, exit))
umap_prep <- recipe(~., data = umap_data) %>% # "техническая" строка, нужная для работы фреймворка tidymodels
  step_normalize(all_predictors()) %>%
  step_umap(all_predictors(), min_dist=0.001, neighbors=5) %>%
  prep() %>%
  juice()

umap_scores <- as.data.frame(umap_prep) %>%
  mutate(group = as.factor(data_filtered_outliers$dead))

umap_scores %>%
  ggplot(aes(x=UMAP1, y=UMAP2, color=group)) + #  # можно добавить раскраску 
  geom_point(alpha = 0.7, size = 2) +
  labs(color = NULL) +
  theme_minimal()
```
```{r, message=FALSE,warning=FALSE}
umap_data = data_filtered_outliers %>% select(where(is.numeric), -c(ID, birth, year, exit))
umap_prep <- recipe(~., data = umap_data) %>% # "техническая" строка, нужная для работы фреймворка tidymodels
  step_normalize(all_predictors()) %>%
  step_umap(all_predictors(), min_dist=0.5, neighbors=15) %>%
  prep() %>%
  juice()

umap_scores <- as.data.frame(umap_prep) %>%
  mutate(group = as.factor(data_filtered_outliers$dead))

umap_scores %>%
  ggplot(aes(x=UMAP1, y=UMAP2, color=group)) + #  # можно добавить раскраску 
  geom_point(alpha = 0.7, size = 2) +
  labs(color = NULL) +
  theme_minimal()
```
По мои оценкам: neighbors сильнее влияет на график UMAP, чем min_dist. Neighbors влияет на "кластеризацию точек", а мин-дист больше на их разброс.


















