---
title: 'Эксплораторный анализ - 1.1'
subtitle: 'Пример PCA'
author: "Дмитрий Серебренников"
output: 
  html_document
---

```{r setup, include=FALSE}
knitr::opts_chunk$set(echo = TRUE)
```

# Загрузим данные и пакеты

```{r}
# Загрузим библиотеки
library(dplyr)
library(ggplot2)
theme_set(theme_minimal())
library(ggpubr)

library(factoextra)
library(FactoMineR)
library(ggbiplot) # devtools::install_github("vqv/ggbiplot")

# https://hbiostat.org/data/repo/cdiabetes
df_full <- read.csv('diabetes.csv') %>% 
  select(-(bp.2s:bp.2d)) %>% 
  filter(if_all(where(is.numeric), ~!is.na(.))) # Remove rows with NA in numeric column. Another approach - imputation (e.g. via nearest neighbors)

skimr::skim(df_full)
```

...

# Principal component analysis (PCA)

Example with `diabetes` data

```{r}
df <- df_full %>% 
  select(is.numeric) %>% 
  select(-id)

df.pca <- prcomp(df, 
                scale = T) 
```

Оценим результат.

```{r}
summary(df.pca)
```

```{r}
fviz_eig(df.pca, 
         addlabels = T, 
         ylim = c(0, 30))
```


### Анализ переменных по PCA


```{r}
fviz_pca_var(df.pca, col.var = "contrib")
```

*A reference dashed line is also shown on the barplot. This reference line corresponds to the expected value if the contribution where uniform. For a given dimension, any row/column with a contribution above the reference line could be considered as important in contributing to the dimension*

```{r}
fviz_contrib(df.pca, choice = "var", axes = 1, top = 24)
fviz_contrib(df.pca, choice = "var", axes = 2, top = 24) 
fviz_contrib(df.pca, choice = "var", axes = 3, top = 24) 
```

## Анализ наблюдений по PCA


```{r}
ggbiplot(df.pca, 
         scale=0, alpha = 0.1) + 
  theme_minimal()
```


```{r}
ggbiplot(df.pca, 
         scale=0, 
         groups = as.factor(df_full$gender), 
         ellipse = T,
         alpha = 0.2) +
  theme_minimal()
```

А что с возрастными группами:

```{r}
ggbiplot(df.pca, 
         scale=0, 
         groups = as.factor(df_full$frame), 
         ellipse = T,
         alpha = 0.2) +
  theme_minimal()
```


# UMAP

PCA - отличный метод, когда мы хотим одновременно понять соотношения колонок и строк, но часто бывают ситуации, когда вам лучше понять близость строк друг к другу и сделать "сгустки" наблюдений, а не разряженные облака. Для таких задач применяют UMAP.

UMAP (Uniform Manifold Approximation and Projection) - это алгоритм уменьшения размерности, основанный на методах теории топологии. В отличие от PCA, он оценивает не глобальное отношение переменных, а локальную близость строк. Сначала мы оцениваем многомерное пространство, а затем по-очереди начинаем уменьшать его размерность, но так, чтобы при каждом следующем снижении изначально близкие друг другу точки становились ещё ближе (образуем своеобразные воронки).

Важно (!), UMAP имеет тенденцию сохранять локальные расстояния между точками в ущерб глобальному отображению (т.е. имеет тенденцию создавать "сгустки", а не разреженные облака). Благодаря этому он отлично подходит для понимания структуры отношения строк, но при этом он даёт крайне ограниченное количество способов анализировать колонки.

Вы можете прочитать детальнее [здесь](https://umap-learn.readthedocs.io/en/latest/how_umap_works.html).

### Tidymodels approach

```{r, message=FALSE,warning=FALSE}
library(tidymodels)
library(embed)

umap_prep <- recipe(~., data = df) %>% # "техническая" строка, нужная для работы фреймворка tidymodels
  step_normalize(all_predictors()) %>% # нормируем все колонки
  step_umap(all_predictors()) %>%  # проводим в UMAP. Используем стандартные настройки. Чтобы менять ключевой параметр (neighbors), нужно больше погружаться в машинное обучение
  prep() %>%  # "техническая" строка, нужная для работы фреймворка tidymodels. Мы выполняем все степы выше 
  juice() # Финальная строка - приводим результаты UMAP к стандартизированному датасету

```

Визуализиуем два первых измерения UMAP и добавим информацию о возрастных группах и диабет-статусе:

```{r}
umap_prep %>%
  ggplot(aes(UMAP1, UMAP2)) + #  # можно добавить раскраску 
  geom_point(aes(color = as.character(df_full$frame)), 
             alpha = 0.7, size = 2) +
  labs(color = NULL) +
  theme_minimal()
```




